【裁判字號】    99,自緝,195
【裁判日期】    990531
【裁判案由】    詐欺
【裁判全文】
臺灣臺中地方法院刑事判決             99年度自緝字第195號
自  訴  人  乙○○
            甲○○
            丁○○
被      告  丙○○
上列被告因詐欺案件，經自訴人提起自訴，本院判決如下：
    主    文
本件免訴。
    理    由
一、自訴意旨如附件之自訴狀所載。
二、按時效已完成者，應諭知免訴之判決，並得不經言詞辯為之
    ，刑事訴訟法第302條第2款、第307條，分別定有明文。次
    按經提起公訴或自訴之案件，且在審判進行中，均不生時效
    進行之問題；而審判中之被告經依法通緝者，其追訴權之時
    效，應停止進行。（司法院大法官會議釋字第138號、釋字
    第123號解釋意旨參照）；又追訴權，因左列期間內不行使
    而消滅：一死刑、無期徒刑或10年以上有期徒刑者，20年。
    二3年以上10年未滿有期徒刑者，10年。三1年以上3年未滿
    有期徒刑者，5年。四1年未滿有期徒刑者，3年。五拘役或
    罰金者，1年。前項期間自犯罪成立之日起算。但犯罪行為
    有連續或繼續之狀態者，自行為終了之日起算，修正前刑法
    第80條亦定有明文。又追訴權之時效，如依法律之規定、偵
    查、起訴或審判之程序，不能開始或繼續時，停止其進行。
    上項時效停止，自停止原因消滅之日起與停止前已經過之期
    間，一併計算，停止原因繼續存在之期間，如達於第80條第
    1項各款所定期間四分之一者，其停止原因視為消滅，修正
    前刑法第83條亦定有明文。
三、新舊法比較之說明：
  (一)查被告丙○○行為後，刑法第2條第1項業於民國94年2月2日
    修正公布，並自95年7月1日起施行。修正後刑法第2條第1項
    規定，已將新舊法律適用之「從新從輕」原則，改採「從舊
    從輕」原則，而此規定僅係規範行為後法律變更所生新舊法
    律比較適用之準據法，並非實體刑罰法律，自不生行為後法
    律變更之比較適用之問題，應逕行適用新法第2條第1項之規
    定，為「從舊從輕」之比較。
  (二)按追訴時效期間之長、短，關係行為人是否受到刑事追訴或
    處罰，而追訴權時效完成者，應依刑事訴訟法第302條第2款
    規定諭知免訴，而免訴判決為實體判決，因此關於追訴時效
    期間之修正，應屬實體刑罰法律變更，而有第2條第1項之適
    用（參照最高法院24年7月民刑庭總會決議〈二〉）。依此
    ，本件被告行為時即修正前刑法第80條追訴權之時效期間規
    定為：「追訴權，因左列期間內不行使而消滅：一死刑、無
    期徒刑或10年以上有期徒刑者，20年。二3年以上10年未滿
    有期徒刑者，10年。三1年以上3年未滿有期徒刑者，5年。
    四1年未滿有期徒刑者，3年。五拘役或罰金者，1年。前項
    期間自犯罪成立之日起算。但犯罪行為有連續或繼續之狀態
    者，自行為終了之日起算。」。修正後刑法第80條則規定為
    ：「追訴權，因下列期間內未起訴而消滅：一犯最重本刑為
    死刑、無期徒刑或10年以上有期徒刑之罪者，30年。二犯最
    重本刑為3年以上10年未滿有期徒刑之罪者，20年。三犯最
    重本刑為1年以上3年未滿有期徒刑之罪者，10年。四犯最重
    本刑為1年未滿有期徒刑、拘役或罰金之罪者，5年。前項期
    間自犯罪成立之日起算。但犯罪行為有繼續之狀態者，自行
    為終了之日起算。」。本件自訴人乙○○、甲○○、丁○○
    等人自訴被告丙○○犯刑法第339條第1項之詐欺罪嫌，該罪
    名之法定最重本刑為5年以下有期徒刑，是依被告行為時之
    修正前刑法，追訴時效期間為10年，新法之追訴時效期間則
    為20年。比較新、舊法結果，被告行為時之修正前刑法對被
    告較為有利，揆諸前開修正後之刑法第2條第1項前段之規定
    ，本件應適用被告行為時之修正前刑法。另關於追訴權時效
    之停止進行，及其期間、計算，並一體適用修正前刑法第83
    條之規定，合先敘明。
四、查本件自訴人乙○○、甲○○、丁○○等人自訴被告犯刑法
    第339條第1項之詐欺取財罪嫌，依上述修正前刑法第80條第
    1項第2款之規定，其追訴權時效期間為10年。依自訴意旨所
    載，被告最後犯罪終了日為民國83年8月31日，經自訴人於
    83年9月14日向本院提起自訴，經本院以83年度自字第1033
    號案件審理，而案件既在法院審判中，即不發生時效進行之
    問題，迄本院於83年12月27日對被告發佈通緝止，其期間有
    3月14日（計算至通緝前1日）；而被告經發布通緝致審判不
    能進行，其追訴權時效即停止進行，停止期間繼續存在達本
    案10年追訴權期間之四分之一即2年6月，停止原因視為消滅
    ，再繼續進行。依本件自訴人自訴被告犯罪之時間為83 年8
    月31日，起算10年之追訴權時效期間，加計前開案件在本院
    審判之3月又14日期間（追訴權未怠於行使）、追訴權時效
    停止進行之2年6月期間，其追訴權時效已於96年6月15 日完
    成。故本案迄今顯已逾追訴權時效期間，揆諸前揭說明，爰
    不經言詞辯論，逕為免訴判決之諭知。
據上論斷，應依刑事訴訟法第302條第2款、第307條，判決如主
文。
中    華    民    國    99    年     5    月    31    日
                    刑事第六庭  審判長法  官  林三元
                                      法  官  黃益茂
                                      法  官  戴博誠
上正本證明與原本無異。
如不服本判決，應於送達後10日內向本院提出上訴狀（須附繕本
），上訴於臺灣高等法院臺中分院。
上訴書狀如未敘述理由，應於上訴期間屆滿後20日內補提理由書
於本院。
                                      書記官  林政佑
中    華    民    國    99    年     5    月    31    日

司法院資訊處製作；財團法人民間司法改革基金會備份。
